【裁判字號】    94,訴,551
【裁判日期】    950324
【裁判案由】    偽造文書
【裁判全文】
臺灣士林地方法院刑事判決               94年度訴字第551號
公  訴  人  臺灣士林地方法院檢察署檢察官
被      告  甲○○
選任辯護人  陳明暉律師
上列被告因偽造文書案件，經檢察官提起公訴（93年度偵續字第
28號），本院判決如下：
    主  文
甲○○無罪。
    理  由
一、公訴意旨略以：甲○○（原名王光明）為緯群國際開發股份
    有限公司（以下簡稱緯群公司）之負責人，丙○○則為緯群
    公司之股東。甲○○基於偽造文書之概括犯意，未經丙○○
    之同意或授權，自民國88年3 月間起至90年6 月19日止，明
    知渠均未曾依法召開任何股東會或董事會，竟連續偽造如附
    表所示內容不實之會議紀錄，並在附表所示之不實會議紀錄
    與附表編號6 、7 之申請書偽造丙○○印文，並委託不知情
    之會計師金叔安持之向主管機關臺北市政府建設局辦理如附
    表不實內容欄所示之之變更、解散登記，使不知情之承辦人
    胡光華與吳明琪，依形式審查即准許辦理並登記於渠等職務
    所掌之緯群公司案卷之公文書內，足生損害於丙○○與主管
    機關對於公司登記管理之正確性。
二、按被告未經審判證明有罪確定前，推定其為無罪；犯罪事實
    應依證據認定之，無證據不得認定其犯罪事實，刑事訴訟法
    第154 條定有明文。認定不利於被告之事實，須依積極證據
    ，苟積極證據不足為不利於被告事實之認定時，即應為有利
    於被告之認定，更不必有何有利之證據；且認定犯罪事實所
    憑之證據，其為訴訟上之證明，須於通常一般之人均不致有
    所懷疑，而得確信其為真實之程度者，始得據為有罪之認定
    ，倘其證明尚未達到此一程度，而有合理之懷疑存在時，自
    應為無罪之認定；又告訴人之告訴，係以使被告受刑事訴追
    為目的，是其陳述是否與事實相符，仍應調查其他證據以資
    審認，倘其陳述尚有瑕疵，則在未究明前，即不能遽採為斷
    罪之基礎，最高法院30 年 上字第816 號、76年台上字第49
    86 號及52年台上字第1300 號 判例意旨可資參照。
三、本件公訴人認被告涉有於上揭時、地連續行使偽造私文書及
    使公務員登載不實之犯行，係以被告自白未召開股東會、證
    人丙○○之證詞、股東會臨時會議事錄影本4 張、董事會議
    事錄影本2 張、申請書影本2 張、緯群公司登記案卷影本1
    份等件為據，因認被告涉有刑法第216 條、第210 條行使偽
    造私文書及同法第214 條使公務員登載不實等罪嫌。訊據被
    告固承認其係緯群公司之負責人，丙○○為該公司之股東，
    起訴內容所列之會議紀錄及申請書等文件，確係由被告為辦
    理相關事項而委託乙○○工商會計事務所辦理，就形式而言
    ，被告並未於該會議紀錄所載之日期實際召集相關會議等情
    ，但辯稱：緯群公司實際上僅有被告及丙○○2 人為股東，
    其他登記之股東僅係掛名，既未出資，也不參與公司事務之
    運作，有關會議內容及申請書所記載之事項，實際上均經由
    被告與丙○○討論、確認或獲得其授權，內容並無不實在，
    尚難認有足生損害於公眾或他人等語。
四、經查：
  (一)證人丙○○於偵查中雖否認知情緯群公司更名為達亞公司，
    亦否認知情達亞公司之解散登記，然其於本院審理中證稱被
    告有告知公司名稱要變更為達亞，其也有同意，又緯群公司
    更名為達亞公司之後，被告復告知公司營運不好，要暫時休
    息一下等語（見本院95年3 月9 日審理筆錄）。對於緯群公
    司或達亞公司是否曾召開股東會或董事會？其證稱：「沒有
    很正式，成立時有打好一些股東會的決議」等語。關於公司
    是否曾經增資，其證稱：「有，在公司開始後，是陸陸續續
    ，我不記得增資過幾次」等語，又當被告告知丙○○公司要
    暫時休息一下時，丙○○知情當時其出資應該是虧完了等語
    。從丙○○上開審理中之證詞，及丙○○確實在「達亞公司
    帳簿啟用表」第一頁下方簽名，有該啟用表影本在卷可稽，
    及其於89年度第一季董事會議事錄簽名，該議事錄上決議事
    項2 明載：緯群開發於88年8 月，經經濟部第00000000號，
    奉准變更公司名稱為達亞開發，並已完成董事會之改組，故
    經本次董事會決議與簽署後，請代行政副理彙整列記於新會
    計帳簿中，並結合公司帳戶列管與作業之，有該議事錄影本
    在卷可憑（見士林地檢署93年度偵續字第28號卷第106 頁）
    ，復有丙○○簽名之薪俸袋、達亞公司對承購戶之文件均明
    載「達亞公司」等字，以上足認被告所辯上開公司更名、增
    資等登記，係經丙○○之同意等語，乃為可採。至於解散登
    記，在公司營運不佳，丙○○明知自己之出資也已經虧完之
    狀況下，除非另行增資，否則公司應無繼續營運之能力，被
    告以「暫時休息一下」相告，客觀上應屬較委婉之說詞，其
    本意當係公司就此結束，此為人情上所能理解。從而，被告
    根據丙○○之同意，請乙○○工商會計事務所為本件更名、
    增資、修正公司章程、變更、解散登記，尚難認被告主觀上
    有偽造如附表所示之申請書並加以行使，或使公務員為上開
    更名、增資、修正公司章程、變更、解散登記係為不實登載
    之故意。
  (二)有關緯群公司上開變更、解散登記及設立登記、報稅等相關
    事項，一向由被告以電話委由乙○○工商事務所處理，被告
    僅將所欲辦理之事項，諸如公司更名、改選董監事、公司解
    散等，告知乙○○，至於辦理該等登記所需要具備之申請書
    及相關會議記錄文件，則由乙○○使用電腦，輸入相關資料
    由電腦以固定之電腦程式製作，此有證人即乙○○於本院證
    述：「被告會說他要辦理什麼登記，相關程序就由我們處理
    ，他不會特別說要辦理什麼會議紀錄」、「被告只說要辦變
    更、解散登記，日期是我按照他說要辦登記之大概時間，我
    自己去訂一個會議日期。出席人員、主席、紀錄，我是按照
    格式化填上去的」、「送件之前不會將會議紀錄、申請書等
    給客戶看」等語可以證實。再者，乙○○僅係為被告上開公
    司辦理各項登記，倘上開各項會議紀錄及申請書由被告所提
    出，乙○○自無甘冒偽證罪責之風險而偽證係其本人所製作
    之理，參以國人成立公司，由親朋好友掛名股東，實際由一
    人出資，或二、三人合夥之情形，甚為普遍，為因應各種公
    司登記之需，未召開會議，而形式上製作會議紀錄之情形，
    並非少見，乙○○所證述足認為真實。又如附表所示，編號
    1 至3 部分，係針對「緯群」更名為「達亞」、及修正公司
    章程所為之股東會、董事會之會議紀錄，編號4 至6 部分，
    係針對該公司負責人由「王瑞華」變更登記為被告，及董事
    、監察人有所變更所為之會議紀錄及申請書，編號7 、8 部
    分，係針對解散登記，所為之股東會議紀錄及申請書，因此
    ，以上得歸類為3 項登記內容，參核證人乙○○所證稱：對
    被告所委辦之上開各項登記，應有對其說明須具備各項會議
    紀錄，被告全部委託伊一併辦理等語，再徵諸登記上尚有曾
    擔任董事長之王瑞華，其實僅係掛名，此經王瑞華、丙○○
    敘明（見士林地檢署93年度偵續字第28號第47、90頁），與
    被告之陳述相符，被告既經公司另一實際主要股東丙○○同
    意辦理變更、增資、及解散等事項，則對於乙○○所說明須
    具備會議紀錄，一併委其辦理之事，或認為並不違背股東、
    董事之真意，而不在意以致事後不復記憶，又或其知情須由
    乙○○為形式上未實際召開之會議紀錄，然究因有關之事項
    既經丙○○同意，而委由乙○○為之，均亦難認有何偽造文
    書或使公務員登載不實之認識。
五、綜上所述，現存證據並不足為被告不利之認定。此外，復查
    無其他積極證據足資認定被告有何偽造文書或使公務員登載
    不實之犯行，本件應為無罪判決之諭知。
據上論斷，應依刑事訴訟法第301 條第1 項前段，判決如主文。
本案經檢察官薛嘉珩到庭執行職務
中    華    民    國    95    年    3     月    24    日
                  刑事第七庭審判長法  官  趙文卿
                                  法  官  楊得君
                                  法  官  王俊雄
以上正本證明與原本無異。
如不服本判決，應於判決送達後10日內，向本院提出上訴狀。
                                  書記官  陳佳伶
中    華    民    國    95    年    3     月    29    日
附表
  ┌──┬──────┬─────┬──────────┐
  │編號│議事錄日期  │議事錄名稱│不實之內容          │
  ├──┼──────┼─────┼──────────┤
  │1   │88年2月13日 │股東會臨時│將緯群公司更名為達亞│
  │    │            │會議事錄  │公司、增資、修正公司│
  │    │            │          │章程。紀錄者為丙○○│
  ├──┼──────┼─────┼──────────┤
  │2   │88年2月24日 │股東會臨時│推舉董事監察人。紀錄│
  │    │（起訴書誤載│會議事錄  │者為丙○○          │
  │    │為14日）    │          │                    │
  ├──┼──────┼─────┼──────────┤
  │3   │88年2月24日 │董事會議事│推舉董事長、總經理。│
  │    │            │錄        │紀錄者為丙○○。    │
  │    │            │          │                    │
  ├──┼──────┼─────┼──────────┤
  │4   │88年4月16日 │股東會臨時│改選董事監察人。紀錄│
  │    │上午10時    │會議事錄  │者為丙○○。        │
  ├──┼──────┼─────┼──────────┤
  │5   │88年4月16日 │董事會議事│改選董事長。紀錄者為│
  │    │下午2時     │錄        │丙○○              │
  ├──┼──────┼─────┼──────────┤
  │6   │88年4月16日 │達亞公司變│申請變更登記。      │
  │    │            │更登記申請│                    │
  │    │            │書        │                    │
  ├──┼──────┼─────┼──────────┤
  │7   │90年6月13日 │達亞公司解│申請解散登記。      │
  │    │            │散登記申請│                    │
  │    │            │書        │                    │
  ├──┼──────┼─────┼──────────┤
  │8   │90年6月5日  │股東會臨時│討論達亞公司解散議程│
  │    │            │會議事錄  │。                  │
  └──┴──────┴─────┴──────────┘


司法院資訊處製作；財團法人民間司法改革基金會備份。
